【裁判字號】    97,財管,39
【裁判日期】    971003
【裁判案由】    指定遺產管理人
【裁判全文】
臺灣桃園地方法院民事裁定              97年度財管字第39號
聲  請  人
即  債權人  上海商業儲蓄銀行股份有限公司
法定代理人  甲○○
代  理  人  丁○○
被  繼承人  丙○○（亡）
選任遺產管理人  乙○○
上列聲請人聲請選任被繼承人丙○○遺產管理人事件，本院裁定
如下：
    主  文
選任乙○○為被繼承人丙○○之遺產管理人。
准對被繼承人丙○○（男；民國55年7 月20日出生；生前身分證
統一編號：Ｚ000000000號；生前最後住所：桃園縣平鎮市○鎮里
○○鄰○○○路93巷2 弄3 號）大陸地區以外之繼承人為承認繼承
之公示催告。
聲請人應於收受本裁定之日起20日內，將本裁定登載於公報、新
聞紙或其他相類之傳播工具。
如有被繼承人丙○○之大陸地區以外之繼承人，應自本公示催告
最後登載公報、新聞紙或其他相類之傳播工具之日起壹年內向本
院陳報承認繼承，如不於公示期限內申報承認繼承時，被繼承人
之遺產於大陸地區之繼承人依法繼承、清償債權並交付遺贈物後
有賸餘者歸屬國庫。
聲請程序費用由被繼承人丙○○之遺產負擔。
    理  由
一、按先順序繼承人均拋棄其繼承權時，由次順序之繼承人繼承
    ，其次順序繼承人有無不明或第4 順序之繼承人均拋棄其繼
    承權者，準用關於無人承認繼承之規定，民法第1176條第 6
    項定有明文；又繼承開始時，繼承人有無不明，而無親屬會
    議或親屬會議未於民法第1177條所定1 個月內選定遺產管理
    人時，利害關係人得聲請法院選任遺產管理人，同法第1178
    條第2 項前段亦有明定。
二、本件聲請意旨略以：債務人即被繼承人丙○○（男；民國55
    年7 月20日出生；生前身分證統一編號：Ｚ000000000號；生
    前最後住所：桃園縣平鎮市○鎮里○○鄰○○○路93巷2 弄 3
    號）生前以其所有建號992 號（門牌：台北縣淡水鎮○○○
    路○段119 號三樓）及其坐落基地之不動產設定第一順位抵
    押權予聲請人，向聲請人借款新台幣7,920,000 元，至今尚
    未清償。惟被繼承人業於民國97年2 月26日死亡，且所有法
    定繼承人均依法拋棄繼承，亦未召集親屬會議選任遺產管理
    人，而聲請人以利害關係人身分召開親屬會議，卻無人參加
    ，致聲請人之債權無法無法對其遺產行使權利，為確保聲請
    人之權利，爰提出戶籍謄本、抵押權設定契約書、他項權利
    證明書、本票、本院家事法庭函、存證信函等影本為證，依
    法聲請本院選任被繼承人丙○○之遺產管理人等語。
三、經查聲請人上開主張，業據其提出戶籍謄本、抵押權設定契
    約書、他項權利證明書、本票、本院家事法庭函、存證信函
    等影本為憑，並經本院依職權調取97年度繼字第288 號拋棄
    繼承案卷核閱屬實，而被繼承人死亡迄今已半年有餘，其間
    ，並無親屬會議選任之遺產管理人向聲請人為處理債務之表
    示，可認聲請人主張無親屬會議召集之事實為真。準此，亦
    堪認被繼承人所遺財產，現確係處於無人繼承、無人管理之
    狀態，是本件確有為被繼承人所遺財產選任遺產管理人之必
    要。
四、另按遺產管理人之設，旨在管理、保存及清算遺產，以免遺
    產散失，是遺產管理人具有相當之公益色彩；又選任遺產管
    理人，除慮及管理遺產之公平性外，仍須考慮其適切性，亦
    即可對其遺產、遺債之情形瞭解較深，且與遺債債權人無利
    害共同關係而得忠誠處理者，為優先選任。經查對被繼承人
    之遺產、遺債情形了解最深者，莫過於已拋棄繼承之被繼承
    人的遺族，然經本院徵詢其等之意見後，均無人有意願擔任
    被繼承人之遺產管理人。另據聲請人推薦地政士乙○○先生
    為被繼承人之遺產管理人，該員係執業中之土地登記代理人
    ，有台北市地政士開業執照影本一份在卷可憑，具有相當的
    法律專業知識及能力，本其職業道德，應可期其能秉持專業
    精神來擔當此具有公益性質之遺產管理人任務，且亦表示有
    擔任本件遺產管理人之意願，因此如選任乙○○先生為本件
    被繼承人丙○○所遺遺產之遺產管理人，應屬適當，爰依首
    揭規定指定之並為公示催告。
五、依非訟事件法第157 條，裁定如主文。
中    華    民    國    97    年    10    月    3     日
                        家事法庭法  官  鄭新後
上列正本證明與原本無異。
如不服本裁定，應於送達後10日內向本院提出抗告狀，並應繳納
抗告費用新台幣1,000 元。
中    華    民    國    97    年    10    月    3     日
                                書記官  吳宏明


司法院資訊處製作；財團法人民間司法改革基金會備份。
